【裁判字號】    98,抗,2053
【裁判日期】    981231
【裁判案由】    聲明異議
【裁判全文】
臺灣高等法院民事裁定                  98年度抗字第2053號
抗  告  人  拓遠股份有限公司
法定代理人  甲○○
抗告人因與相對人衡美企業股份有限公司、合作金庫銀行股份有
限公司間聲明異議事件，對於中華民國98年11月26日臺灣臺北地
方法院98年度執事聲字第49號裁定提起抗告，本院裁定如下：
    主  文
抗告駁回。
抗告程序費用由抗告人負擔。
    理  由
一、本件異議及抗告意旨略以：原執行法院司法事務官以本件聲
    請拍賣不動產之債權人已由相對人衡美企業股份有限公司（
    下稱衡美公司）變更為抵押權人即相對人合作金庫銀行股份
    有限公司（下稱合庫銀行），並非拍賣無實益，乃逕予續行
    及委外拍賣。惟本件拍賣程序係由相對人衡美公司發動，且
    依相對人合庫銀行與抗告人之協議係以新債取代舊債，相對
    人合庫銀行基於舊債取得之執行名義應已失效，相對人合庫
    銀行應僅能聲明參與分配，不得聲請強制執行。況抗告人與
    相對人合庫銀行協議成立之新債尚在履行中，相對人合庫銀
    行當無以抗告人違約擅行請求執行之權利。又相對人合庫銀
    行雖於民國（下同）98年2月27日具狀表示「倘債權人（即
    衡美公司）不願進行執行時，聲請人付抵押權人，願續行拍
    賣」，然相對人衡美公司既無不願進行執行之情，相對人合
    庫銀行因相對人衡美公司「不願進行執行」之條件未成就，
    相對人合庫銀行自無從成為拍賣聲請人，是於第1次拍賣無
    人應買時，即應依強制執行法第80條之1規定辦理，不應仍
    以相對人衡美公司為拍賣聲請人逕為第2次減價拍賣，原裁
    定僅以相對人衡美公司書面同意為由，逕認相對人合庫銀行
    參與分配之聲明為拍賣聲請，而得接續相對人衡美公司聲請
    之執行程序續行拍賣，自有違誤云云。
二、按不動產之拍賣最低價額不足清償優先債權及強制執行之費
    用者，執行法院應將其事由通知債權人。債權人於受通知後
    7日內，得證明該不動產賣得價金有賸餘可能或指定超過該
    項債權及費用總額之拍賣最低價額，並聲明如未拍定願負擔
    其費用而聲請拍賣。逾期未聲請者，執行法院應撤銷查封，
    將不動產返還債務人。不動產由順位在先之抵押權或其他優
    先受償權人聲請拍賣者，不適用前2項之規定，強制執行法
    第80-1條第1、3項定有明文。又強制執行得依民事訴訟法成
    立之和解或調解為執行名義行之，而對於已開始實施強制執
    行之債務人財產，他債權人再聲請強制執行者，已實施執行
    行為之效力，於為聲請時及於該他債權人，應合併其執行程
    序，並依前2條之規定辦理，為同法第4條第1項第3款、第33
    條所明定。
三、查相對人衡美公司以其對抗告人有新臺幣（下同）330萬元
    之普通債權，於96年6月14日向原執行法院聲請對抗告人所
    有門牌號碼為臺北市大安區○○○路○段107號7樓、7樓之1
    、7 樓之2，同市區○○○路○段206號、忠孝東路4段107號
    房屋地下3樓之建物暨其坐落基地（下稱系爭不動產）為強
    制執行，經原執行法院於96年9月27日將系爭不動產函請環
    球不動產估價師事務所鑑定價格為1億7,730萬9,156元，有
    該事務所96年10月4日（A96-737）鑑定報告書附卷可稽（見
    原法院96年度執字第39401號卷第64頁），該價額顯不足清
    償相對人合庫銀行對系爭不動產所有之第1順位最高限額抵
    押權2億800萬元；然相對人合庫銀行先於97年4月16日檢附
    抵押權證明文件及執行名義即原法院94年11月28日94年度重
    訴字第1024號和解筆錄聲明參與分配（見原法院96年度執字
    39401號合庫銀行參與分配卷），再於97年8月14日以前開和
    解筆錄之執行名義並繳納執行費230萬元3,995元對抗告人聲
    請強制執行（見原法院97年度執字第74593號影印卷），依
    前開強制執行法第33條規定，本件執行抗告人前開財產之執
    行程序，相對人2人均為執行債權人，相對人衡美公司前業
    已實施執行行為之效力，均及於相對人合庫銀行，是抵押權
    人即相對人合庫銀行既為本件執行程序之執行債權人，本件
    即無強制執行法第80條之1拍賣無實益規定之適用。至原執
    行法院於98年2月19日就系爭不動產如未能拍定，相對人衡
    美公司是否仍願負擔拍賣之費用乙事，通知相對人2人表示
    意見（見原法院96年度執字第39401號卷第269頁），嗣由相
    對人合庫銀行於98年2月27日具狀表示倘相對人衡美公司不
    願進行執行時，其願續行拍賣，而相對人衡美公司則於98年
    3 月4日表示相對人合庫銀行如願續行本件強制執行，其不
    再以聲請強制執行債權人地位續行本件強制執行，請准以參
    與分配方式辦理，亦有兩造聲請狀、陳述意見狀附卷可考（
    見原法院96年度執字第39401號卷第274、276、277頁），探
    究相對人2人真意，應係其2人均願意改由相對人合庫銀行主
    導本件強制執行程序，並非相對人合庫銀行聲請本件強制執
    行附有條件，抗告人主張相對人合庫銀行聲請執行附有條件
    ，容有誤會。至抗告人主張其事後業與相對人合庫銀行達成
    協議，該協議之新債已取代原執行名義和解筆錄之舊債，相
    對人合庫銀行不得再持該和解筆錄聲請強制執行乙節，核屬
    執行名義成立後有無消滅或妨害債權人請求事由之發生，抗
    告人得否另提起債務人異議之訴之範疇，非原執行法院執行
    程序所得審究，抗告人此部分之主張，亦不足取。
四、綜上，抗告人主張相對人合庫銀行聲請本件執行不合法，且
    相對人衡美公司所聲請執行程序有強制執行法第80條之1規
    定之適用，均不足取。準此，原執行法院依相對人合庫銀行
    之聲請續行拍賣系爭不動產，並駁回抗告人之異議，自無不
    合。抗告意旨指摘原裁定不當，求予廢棄，為無理由，應予
    駁回。
五、據上論結，本件抗告為無理由，爰裁定如主文。
中    華    民    國    98    年    12    月    31    日
                    民事第十二庭
                        審判長法  官  陳駿壁
                              法  官  陳邦豪
                              法  官  李媛媛
正本係照原本作成。
本裁定除以適用法規顯有錯誤為理由外，不得再抗告。如提起再
抗告，應於收受後10日內委任律師為代理人向本院提出再抗告狀
。並繳納再抗告費新台幣１千元。
中    華    民    國    99    年    1     月    4     日
                              書記官  李華安

司法院資訊處製作；財團法人民間司法改革基金會備份。
